臺灣基隆地方法院刑事判決　　　　　　　　　　　　　九十一年度訴字第一八八號
　　公　訴　人　臺灣基隆地方法院檢察署檢察官
　　被　　　告　丙○○
右列被告因竊盜案件，經檢察官提起公訴（九十一年度偵字第六○二號、九十一年度
偵字第七六六號），本院判決如左：
    主  文
丙○○無罪。
    理  由
一、公訴意旨略以：被告丙○○意圖為自己不法所有，基於概括犯意，於九十一年二
    月三日二十二時四十分左右，在基隆市○○區○○路二八一號前路邊，持客觀上
    足為凶器之Ｔ字型螺絲起子一支，破壞己○○所有ＳＷ─二九五三號（公訴人誤
    載為ＳＷ─二九五０號）小客車門鎖，竊得車內黑色運動腰包一只。又於同年月
    四日二十二時三十分左右，在仁一路二六五巷（公訴人誤載為二六九巷）對面路
    邊停車場，以相同手法破壞戊○○停放該處之ＩＦ〡四一五○號小客車門鎖，尚
    未得手時發現有埋伏警員在旁，乃匆忙逃跑，至仁一路與愛六路口，仍為警查獲
    並起出上開螺絲起子一支。因認被告犯有刑法第三百二十一條第一項第三款之加
    重竊盜罪嫌。
二、按犯罪事實應依證據認定之，無證據不得推定其犯罪事實；又不能證明被告犯罪
    者，應諭知無罪之判決；刑事訴訟法第一百五十四條、第三百零一條第一項分別
    定有明文。又犯罪事實之認定，應憑真實之證據，倘證據是否真實尚欠明確，自
    難以擬制推測之方法，為其判斷之基礎；而認定犯罪事實之證據係指足以認定被
    告確有犯罪行為之積極證據而言，該項證據自須適合於被告犯罪事實之認定，始
    得採為斷罪資料，最高法院著有五十三年台上字第六五六號、二十九年上字第三
    一○五號判例可參。且刑事訴訟上證明之資料，無論其為直接或間接證據，均須
    達於通常一般之人均不致有所懷疑，而得確信其為真實之程度，始得據為有罪之
    認定，若其關於被告是否犯罪之證明未能達此程度，而有合理懷疑之存在，致使
    無從形成有罪之確信，根據「罪證有疑，利於被告」之證據法則，即不得遽為不
    利被告之認定，亦有最高法院七十六年台上字第四九八六號判例可稽。其以情況
    證據（即間接證據）斷罪時，尤須基於該證據在直接關係上所可證明之他項情況
    事實，本乎推理作用足以確證被告有罪，方為合法，不得徒憑主觀上之推想，將
    一般經驗上有利被告之其他合理情況逕予排除，此觀諸最高法院三十二年上字第
    六七號判例自明。
三、本件公訴人認定被告涉嫌竊盜，係以被告於二月三日行竊當時，為路過之證人周
    席峰撞見，二月四日被告再度出現時，證人周席峰電話報警，證人即警員甲○○
    等人前往埋伏，見被告一直繞行河岸路邊停車場，見車主停車離去後即站立車門
    旁東張西望，經警方查看車門已遭撬開，並果在被告身上查獲行竊工具Ｔ字螺絲
    起子一支等情，業據證人周席峰、甲○○供述甚詳，核與被害人己○○、戊○○
    所供相符，復有螺絲起子一支扣案等為論據。訊據被告丙○○堅決否認有竊盜行
    為，辯稱：三日那天，我沒有出來，在家裡漆油漆，四日那天，我在那裡小便，
    沒有破壞車門，扣案之螺絲起子是我的，我在家油漆時放在身上，我沒有偷人家
    的東西，我沒有拿起子插入人家車門鎖等語。
四、經查：
  (1)證人己○○於九十一年二月三日二十二時四十分左右，將所有車號ＳＷ─二九五
    三號自用小客車，停放在基隆市○○區○○路二八一號前路邊，遭人持物破壞車
    門鎖，竊得車內黑色運動腰包一只等情，業據證人己○○在本院審理中證述屬實
    ，足認其確有遭竊之事實，惟證人己○○復證稱：我並未見到係何人所竊，當時
    停在我車前方車主乙○○告訴我有人偷我東西，要我去報案，他有看見，警方隔
    幾天抓到人，要我去作筆錄等語。由此可知，證人己○○僅能證明其有遭竊之事
    實，無法證明竊盜行為確係被告所為。
  (2)證人乙○○固在警訊中證稱於二月三日晚上其有目擊被告持不明工具插入己○○
    車門鎖，用力向內壓，打開車門，竊取車內物品後逃逸等語，且於二月四日證人
    乙○○又見被告出現在仁一路停車格附近，而以電話向基隆市警察局第一分局延
    平街派出所報案，要求警員前往查緝等情，有證人乙○○之警訊筆錄與「基隆市
    警察局第一分局受理各類案件紀錄表」附卷可稽。惟證人乙○○上開證言為被告
    始終否認，則證人乙○○在警訊中有關被告係竊嫌之證詞是否確為實情，實有賴
    證人乙○○於偵查中、審理中到案令其具結作證，以文書保證其所陳述者係屬事
    實之必要，此乃證言真實性之程序擔保，但證人乙○○不僅在偵查中經兩次傳喚
    均未到場作證，在本院審理中亦抗傳未到，顯見證人乙○○拒絕對其在警訊中所
    為證言履行真實性之程序擔保，明顯違反嚴格證明之法定調查程序，是以證人乙○○在警訊中之證言因欠缺積極要件而無證據能力。自不得單憑其在警訊中片面
    未經具結擔保之證詞，即率斷被告確有其所證稱之竊盜行為。
  (3)證人即查獲被告之警員甲○○在本院審理中證稱「（本件為何到現場查？）九十
    一年二月四日下午八時接到乙○○報案，說二月三日偷東西的人又在停車場俳佪
    ，要我們去查緝，我和丁○○、賴詠隆、李國彰前去埋伏跟蹤，發現他（指被告
    ）在車主停好車走了之後，他就會靠到車旁邊去，因我們跟的不近，不知他有何
    舉動，他有發現我們，沒有進一步動作，後來我們去他曾經接近過的車輛看，車
    鎖有被硬物插入的情形，我們向他表明身分要盤查他，他就一直閃，他手伸入口
    袋，後來壓制他，從他身上起出Ｔ字起子一個」、「（有那些車輛車門鎖被硬物
    插入？）那些車主不願意作證」、「（有何證據證明被告用Ｔ字型起子插入？）
    丁○○有看到」等語，證人即警員丁○○在本院審理中證稱「（有見到被告持Ｔ
    字型起子插入門鎖？）有，我有看到被告持東西插入一台車車門，但不能確定是
    Ｔ字起子，所以通知同仁上前盤查，那台被插入門鎖的車子剛好開走，未記下車
    號」等語。查，被告堅決否認有持所有之Ｔ字型螺絲起子插入他人車門之行為，
    上開兩名警員雖證稱被告確有該等行為，但始終無法提出其二人所見為被告持起
    子插入車門鎖之車輛之車號以供查證，如果確有車輛之車門鎖為被告破壞，豈會
    如此。甚者，警員甲○○、丁○○於九十一年二月四日二十二時三十分左右逮捕
    被告後，以被告於同日二十二時三十分左右，在仁一路二六五巷對面路邊停車場
    ，用Ｔ字型螺絲起子正著手竊取戊○○停放該處之ＩＦ〡四一五○號自用小客車
    ，未得手欲離去時，遭埋伏多時員警當場查獲為由，轉送基隆市警察局第一分局
    刑事組，填寫刑事案件報告書，將被告隨案移送台灣基隆地方法院檢察署偵辦，
    此有該件刑事案件報告書附卷可稽，警員既係在場埋伏多時，為何未將相關車輛
    之車號記下，以供查證？且證人戊○○復在本院證稱「（ＩＦ─四一五０號自用
    小客車為你的車？）是」、「（九十一年二月四日下午十時三十分有停在仁一路
    二六五巷對面停車場？）有」、「（如何得知被竊？）九十一年二月五日上午警
    察通知我，去看車上有無東西掉，我去看時車門未被撬開，也沒有破壞痕跡，車
    內物品未掉」、「（鎖孔有無被人以鐵器插入其內？）無，我有買停車月票，都
    會停在那條路上停車場，位置不固定」等語，顯見證人戊○○所有之車號ＩＦ─
    四一五０號自用小客車並無遭人以鐵器插入車門鎖破壞之情事，查緝警員卻以證
    人戊○○之車輛為受害車輛辦理刑案移送，實有未洽。本案之發生係在九十一年
    警員「春安工作」期間，本年「春安工作」評比項目中竊盜案件之偵破為重要績
    效評比項目，從被告於獲案當日，警員即認定被告涉有己○○、戊○○之汽車竊
    盜案件，卻分別辦理刑案移送（九十一年二月五日以基警分一刑字第０００八八
    號隨案移送被告竊盜案件、九十一年二月十九日以基警分一刑字第０九一０００
    ０七九九號函送被告竊盜案件），以爭取兩件竊盜案件偵破之績效觀之，可知警
    員追求績效之殷切，其等在辦案壓力下，即使證據不足，仍認定被告涉嫌竊盜案
    件，辦理刑案移送，應可理解。綜上可見，證人即警員甲○○、丁○○之證詞有
    重大瑕庛，自難徒憑其二人有瑕庛之證詞，即認定被告有持扣案之Ｔ字型螺絲起
    子一支，插入他人車門鎖之行為。
  (4)此外，復查無其他積極證據足認被告有公訴意旨所指之竊盜犯行，既不能證明被
    告犯罪，揆諸前開說明，依法自應諭知被告無罪之判決。
據上論斷，應依刑事訴訟法第三百零一條第一項，判決如主文。
本案經檢察官林明志到庭執行職務。
中      華      民      國    九十一    年      五      月      一      日
                              臺灣基隆地方法院刑事第三庭
                                  法    官    王  福  康
右正本證明與原本無異。
對於本件判決如有不服，應於收受送達後十日內，向本院提出上訴書狀，上訴於臺灣
高等法院，並按他造當事人之人數附具繕本。
                                  書 記 官    李  國  豪
中      華      民      國    九十一    年      五      月      三      日
